臺灣宜蘭地方法院刑事判決　　　　　　　96年度簡上字第63號
上　訴　人　臺灣宜蘭地方法院檢察署檢察官
被　　　告　甲○○
上列上訴人因被告偽造貨幣案件，不服本院羅東簡易庭於中華民
國96年9月29日所為96年度羅簡字第313號第一審簡易判決（聲請
簡易判決處刑案號：臺灣宜蘭地方法院檢察署96年度偵字第2222
號），提起上訴，本院管轄之第二審合議庭判決如下：
    主  文
原判決撤銷。
甲○○犯收受後方知偽造通用貨幣而行使罪，處罰金新臺幣壹萬
元，如易服勞役，以新臺幣壹仟元折算壹日。扣案偽造之通用貨
幣新臺幣拾元硬幣壹仟捌佰壹拾柒枚均沒收之。
    事  實
一、甲○○於民國96年5月中旬某日，在宜蘭縣羅東鎮東安社區
    大排水溝內拾獲不詳人士所棄置之偽造通用貨幣新臺幣十元
    硬幣共計一千七百八十六枚（聲請簡易判決處刑書誤繕為一
    千七百六十四枚）後，竟將上開硬幣據為己有，且甲○○檢
    視前開硬幣後，已知所拾得之硬幣均為偽造之新臺幣十元通
    用貨幣，竟仍基於接續行使偽造貨幣之單一行為決意，將前
    揭偽幣充作真幣，接續於96年5月28日、29日、30日及同年6
    月3日，至宜蘭縣羅東鎮○○路○段229號金富士量販店，持
    上開偽幣充作真幣行使，把玩乙○○放置在店外之電子遊戲
    機（彈珠台）。嗣於96年6月3日上午9時30分許，甲○○又
    持偽幣前往金富士量販店把玩電子遊戲機時，為警據報循當
    場查獲，並自上開電子遊戲機內、甲○○所使用之機車內、
    甲○○住處內（宜蘭縣冬山鄉○○路227號）等處，查扣偽
    造之新臺幣十元硬幣共一千七百八十六枚，甲○○復帶領警
    方至前揭大排水溝處撿拾偽造之新臺幣十元硬幣共三十一枚
    。
二、案經宜蘭縣警察局羅東分局報請臺灣宜蘭地方法院檢察署檢
    察官偵查聲請簡易判決處刑。
    理  由
一、按被告以外之人於審判外之言詞或書面陳述，除法律有規定
    者外，不得作為證據。又被告以外之人於審判外之陳述，雖
    不符前四條之規定，而經當事人於審判程序同意作為證據，
    法院審酌該言詞陳述或書面陳述作成時之情況，認為適當者
    ，亦得為證據。當事人、代理人或辯護人於法院調查證據時
    ，知有第159條第1項不得為證據之情形，而未於言詞辯論終
    結前聲明異議者，視為有前項之同意，刑事訴訟法第159條
    第1項、第159條之5分別定有明文。本件證人乙○○、羅于
    茹、賴信傑、陳旺春於警詢之陳述，雖係被告以外之人於審
    判外之陳述，但被告、檢察官於本院審理時均同意採用上開
    陳述為本案證據，本院審酌該等陳述作成時之狀況，並無不
    宜作為證據情事，依刑事訴訟法第159條之5第1項規定，自
    得作為證據。另被告、檢察官於本院審理時對於下列所述之
    其他證據資料，亦均不爭執其證據能力，本院審酌該等證據
    資料作成時之狀況，並無不宜作為證據情事，依刑事訴訟法
    第159條之5第2項規定，自得作為證據。
二、經查：上揭犯罪事實，業據被告甲○○坦承不諱，核與證人
    乙○○、羅于茹、賴信傑、陳旺春於警詢時證述之情節相符
    合。此外，復有現場相片二十二張、扣案偽造之新臺幣十元
    硬幣共一千八百一十七枚可資佐證。而上開扣案偽造之新臺
    幣十元硬幣共一千八百一十七枚，經送中央造幣廠鑑定之結
    果，認為上開硬幣之總統像、梅花圖紋及字紋等均較真幣模
    糊，經刻意浸染呈黑及灰等色與真幣不同，其絲形雙併、交
    錯殘缺呈上下咬合狀態，並有凹陷之現象，均未能通過音頻
    測試，其材質成分亦與真幣不符，皆屬偽幣之事實，亦有中
    央造幣廠96年7月3日中印發字第0960001734號函在卷可稽。
    依此，足徵被告甲○○上開自白確與事實相符，本件事證已
    臻明確，被告甲○○之犯行堪予認定，應依法論科。
三、按行使偽造硬幣，本含有詐欺性質，苟其行使之偽幣，在形
    式上與真幣相同，足以使一般人誤認為真幣而矇混使用者，
    即屬行使偽造硬幣而不應再論以詐欺罪。本件被告甲○○於
    拾得偽幣後，經檢視已知悉所拾得者係偽幣，竟仍將該形式
    上與真幣相同之偽幣持以行使，核其所為，係犯刑法第196
    條第2項之收受後方知偽造通用貨幣而行使罪。又被告拾獲
    偽造之硬幣後，先後於96年5月28日、29日、30日及同年6月
    3日，持偽幣至金富士量販店行使之行為，係於密切接近之
    時間、相同之地點實施，侵害同一之法益，各行為之獨立性
    極為薄弱，依一般社會健全觀念，在時間差距上，難以強行
    分開，在刑法評價上，以視為數個舉動之接續施行，合為包
    括之一行為予以評價，較為合理，故應論以接續犯一罪。
四、原審認本件被告甲○○罪證明確，予以論罪科刑，固非無見
    。惟查，刑法第196條第2項係規定「收受後方知為偽造、變
    造之通用貨幣、紙幣、銀行券而仍行使，或意圖供行使之用
    而交付於人者，處五百元以下罰金。」（依刑法施行法第1
    條之1之規定，上開罰金刑已提高為新臺幣一萬五千元以下
    之罰金），其法定本刑為「罰金刑」，然原審竟判處被告「
    拘役二十日」，其量刑自有未洽之處，檢察官上訴意旨指摘
    原審量刑失當，為有理由，應由本院將原判決予以撤銷改判
    。
五、爰審酌被告甲○○之品行、智識程度；犯罪之動機、目的、
    手段；於拾得偽幣後竟持以行使，損及社會交易秩序與貨幣
    發行及流通秩序，情節匪淺，惟犯後已知坦承犯行，已見悔
    意，犯後態度尚佳及被害人所受損害程度等一切情狀，酌情
    量處如主文第二項所示之刑，並諭知易服勞役之折算標準，
    以示警懲。至於扣案偽造之通用貨幣新臺幣十元硬幣一千八
    百十七枚，不問屬於犯人與否，均依刑法第200條之規定，
    宣告沒收之。
據上論斷，應依刑事訴訟法第455條之1第1項、第3項、第369條
第1項前段、第364條、第299條第1項前段，刑法第196條第2項、
第42條第3項、第200條，刑法施行法第1條之1，判決如主文。
本案經檢察官吳廣莉到庭執行職務。
中　　華　　民　　國　　96　　年　　12　　月  　24　　日
                  刑事第三庭審判長法  官  林惠玲
                                  法  官  鄧晴馨
                                  法  官  劉家祥
以上正本證明與原本無異。
本件不得上訴。
                                  書記官  邱淑秋
中　　華　　民　　國　　96　　年　　12　　月　　25　　日
附錄本案論罪科刑法條全文：
◎刑法第196條第2項（行使收集或交付偽造變造通貨、幣券罪）
收受後方知為偽造、變造之通用貨幣、紙幣、銀行券而仍行使，
或意圖供行使之用而交付於人者，處 5 百元以下罰金。
◎刑法施行法第1條之1
中華民國九十四年一月七日刑法修正施行後，刑法分則編所定罰
金之貨幣單位為新臺幣。
九十四年一月七日刑法修正時，刑法分則編未修正之條文定有罰
金者，自九十四年一月七日刑法修正施行後，就其所定數額提高
為三十倍。但七十二年六月二十六日至九十四年一月七日新增或
修正之條文，就其所定數額提高為三倍。
